臺灣高雄地方法院民事裁定　　　　　 100年度消債抗字第87號
抗　告　人　胡明順
上列抗告人因消費者債務清理條例聲請免責事件，對於民國100
年5 月24日本院100 年度消債聲字第40號第一審裁定提起抗告，
本院管轄之第二審合議庭裁定如下：：
    主  文
抗告駁回。
抗告程序費用新臺幣壹仟元由抗告人負擔。
    理  由
一、抗告意旨略以：抗告人係因房屋貸款及卡費所累，以卡養卡
    久而久之越陷越深。抗告人想盡辦法賺錢，償還債務，無奈
    抗告人年事已高，找不到工作，親友亦均避而遠之。又抗告
    人因身體不好曾多次急診住院，現須定時回醫院檢查換藥，
    生活均靠親友接濟。懇請本院體念下情，給予免責之處分等
    語。
二、按法院為終止或終結清算程序之裁定確定後，除別有規定外
    ，應以裁定免除債務人之債務。又債務人有下列各款情形之
    一者，法院應為不免責之裁定，但債務人證明經普通債權人
    全體同意者，不在此限：（四）因浪費、賭博或其他投機行
    為，致財產顯然減少或負擔過重之債務，而生開始清算之原
    因。消費者債務清理條例第132 條及第134 條分別定有明文
    。依各該條文其立法理由說明，略謂「消費者依清算程序清
    理債務時，債權人已因之蒙受相當損失，其程序之進行應秉
    持公正與誠信，如債務人對於清算之原因有可歸責性，致害
    及債權人之權益，或影響清算程序之進行，自不宜予以免責
    」。由此可知消費者債務清理條例所定之清算制度，立法目
    的在使債權人能獲得公平及最低額度之受償，並避免債務人
    因債務纏身，而無法重建經濟生活。並非藉由清算程序使債
    務人無條件全然免除債務，或將恣意消費所造成之債務，轉
    嫁予債權人負擔。因此，債務人必須有最低程度之清償能力
    ，或無不免責之事由存在，法院始得裁定予以免責。
三、經查：
（一）本件抗告人前積欠無擔保債務合計新臺幣（下同）3,869,
      378 元，雖曾依金融主管機關協調成立之中華民國銀行公
      會會員辦理消費金融案件無擔保債務協商機制，與最大債
      權銀行永豐商業銀行股份有限公司（下稱永豐銀行）請求
      協商債務清償方案，惟遭永豐銀行以「台端切結月收入為
      零元，本行無法評估協商還款方案」為由致協商不成立。
      是抗告人因現無收入，致無清償能力，向本院聲請消費者
      債務清理事件，經本院以98年度消債清字第145 號裁定開
      始清算程序，其後再經本院98年度司執消債清字第122 號
      裁定清算程序終止在案等情，經本院調閱98年度消債清字
      第145 號、98年度司執消債清字第122 號卷宗核閱無誤。
      嗣經本院調查結果，認抗告人以申請之信用卡頻繁高額消
      費並申支借貸，而於數次貸款間，皆未完全清償前債使新
      增貸款之情形，未量入為出，而有浪費致負擔過重之債務
      等情，於民國100 年5 月24日以100 年度消債聲字第40號
      裁定抗告人不予免責在案。
（二）按免責制度中所謂浪費或投機行為，係指抗告人於顯見其
      經濟狀況不佳之情形下，猶恣意揮霍使生活支出超過個人
      收入所應支出之程度，致負擔更大債務，核其所為，於清
      算之原因有可歸責性，自有加以制止之必要，尚不宜使之
      免責。而有無浪費或投機行為，端視抗告人從事該行為時
      有無詳實之償還計畫，倘無償還計畫僅是先行花費或以射
      倖心態從事投機時即屬之，自不應認可免其還款之責。查
      抗告人之債權銀行於原審所提供之抗告人歷史消費交易明
      細，抗告人於92年10月至97年10月間經濟拮据須向債權銀
      行預借現金共2,838,674 元及無法償還應繳金額而利用循
      環利息之情形下，仍持債權銀行所發行之信用卡分別至中
      凱旅行社刷卡共1,216,500 元、東森購物及東森得意購刷
      卡共472,314 元、倍冠企業有限公司刷卡105,990 元、鴻
      陽汽車有限公司刷卡21,000元、家樂福股份有限公司刷卡
      共384,436 元、大統百貨股份有限公司刷卡共282,378 元
      、子瀠生物科技有限公司刷卡19,800元、美商賀寶芙公司
      刷卡114,456 元、全國電子股份有限公司刷卡19,280元（
      見原審卷第18至22頁、第25至30頁、第33至35頁、第39至
      42 頁 、第46頁、第48至49頁、第53至54頁、第57至59頁
      、第62至83頁、第85頁) ，核其消費內容、頻率及金額，
      顯已逾一般日常生活之合理花費而有過度享受、浪費奢侈
      之情。抗告人在明知其經濟狀況不佳之情形下，預見其負
      債已有不能清償之虞，當應檢討其理財及消費狀況，謹慎
      消費、撙節開支，節省生活非必要性開支，以求致力還款
      於各債權人。詎抗告人不但以辦理信用卡預借現金、信用
      貸款方式以債養債，且為非必要性之大量高額消費，顯然
      超出一般人正常消費之常情，致累積至完全無法清償之地
      步，足認其已具備未樽節支出、不知節制，而有任令債務
      不斷增加至難以負擔遂導致無力清償乙節存在，自堪據以
      認定抗告人所背負鉅額債務係因其自身有奢侈、浪費之行
      為所致，既其債務係可歸責於抗告人所生，倘允其免責，
      將促使抗告人欲藉由清算程序以脫免債務之道德風險產生
      ，而使債權人無端受損，故原審認定抗告人具備消費者債
      務清理條例第134 條事由而不予免責，並無違誤之處。
（三）又抗告人雖主張其年事已高找不到工作，且因身體不好曾
      多次急診住院，現須定時回醫院檢查換藥，生活均靠親友
      接濟云云。惟查抗告人確有因上述浪費或其他投機行為，
      致負擔過重之債務，並致無力清償債務而生清算之原因，
      縱抗告人所主張上述情事為真，亦與本件認定不予免責之
      結論無影響，併此敘明。
四、綜上所述，抗告人之大量高額消費及預借現金行為，遠超過
    其生活必要之支出，而屬浪費或其他投機行為之性質，對於
    清算之原因有可歸責性，核與消費者債務清理條例第134 條
    第4 款所稱：「浪費、賭博或其他投機行為，致財產顯然減
    少或負擔過重之債務」等不免責事由相當，且抗告人又無法
    證明其業經普通債權人全體之同意，准以清算免責，自應為
    不免責之裁定。從而，原裁定不予免責，核無違誤，抗告意
    旨猶執前詞，指摘原裁定不當，求予廢棄並准抗告人為免責
    聲請，為無理由，應予駁回。
五、據上論結，本件抗告為無理由，依消費者債務清理條例第11
    條第2 項、第15條，民事訴訟法第495 條之1 第1 項、第
    449 條第1 項、第95條、第78條，裁定如主文。
中    華    民    國   100    年    7     月    22    日
            民事鳳山分庭審判長法    官  楊富強
                              法    官  張琬如
                              法    官  何悅芳
上為正本係照原本作成。
對本裁定除有涉及法律見解且具有原則上之重要性者外，不得再
抗告。如提再抗告，應於裁定送達後十日內，以書狀向本院提出
再抗告，並繳納再抗告費新台幣1000元，並應委任律師為代理人
。
中    華    民    國   100    年    7     月    22    日
                              書 記 官  陳俐嫺